臺灣高雄地方法院刑事判決　　　　　　　　　　　　　九十三年度訴字第六００號
　　公　訴　人　臺灣高雄地方法院檢察署檢察官
　　被　　　告　乙○○　男　三.
　　指定辯護人　本院公設辯護人　戊○○
右列被告因強盜等案件，經檢察官提起公訴（九十三年度偵字第三一五四號），本院
判決如左：
    主  文
乙○○意圖為自己不法之所有，攜帶兇器，以強暴至使不能抗拒，而取他人之物，累
犯，處有期徒刑捌年，褫奪公權陸年。扣案之仿SIG SAUER 廠半自動手槍改造之手槍
壹把（含彈匣壹個，槍枝管制編號0000000000）及玩具子彈伍顆均沒收。
被訴違反槍砲彈藥刀械管制條例部分免訴。
    事  實
一、乙○○曾因竊盜案件，經台灣高等法院台中分院判處有期徒刑八月確定，於民國
　  九十一年十月二十一日執行完畢，詎猶不知悔改，意圖為自己不法之所有，於九
    十二年二月二十一日凌晨二時五十分許，持其所有客觀上足對人之生命、身體造
    成威脅，具殺傷力之仿SIG SAUER 廠半自動手槍製造換裝土造金屬槍管之改造手
    槍一把（含彈匣一個，槍枝管制編號0000000000）及無殺傷力之玩具
    子彈五顆，在高雄市新興區○○○路一四二號（萬泰藥局）前，見甲○○、丙○○母女一前一後走出該藥局，竟持槍指著甲○○而下手強取甲○○身上所帶丙○○之皮包，甲○○不從而與其拉扯，乙○○即以手槍毆擊甲○○之頭部，跟在甲○○身後之丙○○見狀即上前拉住皮包不放，乙○○以該手槍朝丙○○胸部射擊
    ，惟並無擊發，槍口僅掉出玩具子彈彈殼一個，丙○○見狀仍緊抓皮包不放，乙○○再以手槍槍托毆擊其頭部，造成丙○○重心不穩而倒地，並受有頭部外傷、
    頭皮血腫之傷害（傷害部分未具告訴），致使甲○○、丙○○不能抗拒，而強行
    取得該皮包（內有現金新臺幣三千三百元、丙○○之
    提款卡各一張、信用卡二張），旋即逃逸，嗣經丙○○大聲呼救追趕及路過民眾
    追捕，並為據報趕到之警察追至七賢一路五二八巷十五號防火巷當場予以逮捕，
    而當場扣得上開改造之手槍一支（含彈匣一個）、玩具子彈五顆及皮包一只。
二、案經高雄市政府警察局新興分局報請臺灣高雄地方法院檢察署檢察官偵查起訴。
    理  由
壹、有罪部分：
一、訊據被告乙○○坦承於右揭時、地，持槍強取財物等情，惟辯稱：伊沒有拿槍指
    著甲○○，伊只是假裝打開手槍滑套，要嚇被害人，子彈自動跳出來，伊忘記有
    無用槍托毆打被害人頭部，可能是拉扯之間不小心碰到等語，本院經查：
（一）右揭事實，經證人即被害人甲○○於警詢陳述：於九十二年二月二十一日在高
      雄市○○○路萬泰郵局買尿布完，走出藥局時，乙○○拿手槍抵住我頭部並搶
      走我身上皮包，我當時為保護財物與其拉扯，乙○○即拿手槍打擊我頭部，我
      並開槍射擊我女兒，我女兒及我害怕不敢再拉皮包，乙○○得手就跑步離開等
      語（參警卷第三頁正面及反面）；及丙○○陳述：當時我將皮夾交給母親甲○○請她買紙尿片，當我母親買好正要步行回來時，我看到有一名男子突然抱住
      我母親並動手搶奪皮夾，而我母親則奮力抵抗，我見狀立刻跑過去協助，我母
      親大喊小心他有拿手槍，我跟乙○○爭奪皮包，他突然舉槍朝我胸部射擊，但
      是槍口卻掉出一顆ＢＢ彈，我仍緊抓皮包不放，乙○○就用手槍槍托打我的頭
      ，我重心不穩跌倒，他就拿了我的皮夾逃逸等語（詳警卷第四頁正面及反面）
      均證述綦詳，與被告所坦認部分均大致相符，且被告與辯護人就被害人於警詢
      之陳述，亦均不爭執，本院自得採為認定被告犯行之證據。
（二）而本案復有手槍一枝（含彈匣一個）、玩具子彈五顆扣案可憑。而該手槍經送
      內政部警政署刑事警察局鑑驗結果，認係由仿SIG SAUER 廠半自動手槍製造之
      玩具手槍換裝土造金屬槍管改造而成，機械性能良好，可擊發適用子彈，認具
      殺傷力；又五顆子彈，認係屬玩具金屬空彈殼，此有該局九十二年六月十一日
      刑鑑字第○九二○○六一○四六號鑑驗通知書一紙在卷可按。
（三）此外，並有贓物認領保管單一紙、丙○○診斷證明書、照片二張附卷可稽，被
      告持槍強取財物之犯行，洵堪認定。
（四）按強盜罪所施用之強暴脅迫，須足使被害人喪失意思自由，並達於不能抗拒之
      程度，始足當之。至其是否已達於使人不能抗拒之程度，則應就客觀具體之情
      狀加以判斷。又強盜罪之所謂「不能抗拒」，係指行為人所為之強暴、脅迫等
      不法行為，就當時之具體事實，予以客觀之判斷，足使被害人身體上或精神上
      達於不能或顯難抗拒之程度而言。再者，所謂強暴、脅迫手段，祇須抑壓被害
      人之抗拒，足以喪失其意思自由為已足，縱令被害人實際並無抗拒行為，仍於
      強盜罪之成立不生影響（最高法院七十一年度臺上字第一０四０號、九十一年
      度臺上字第二九０號及九十二年度臺上字第四二四０號判決意旨參照）。本件
      被告持槍強取被害人財物，於被害人不願放手時，竟擊發手槍，雖其子彈為玩
      具子彈不具殺傷力，惟其見被害人仍未遭嚇止，竟進而用手槍槍托毆擊被害人
      頭部，致被害人跌倒而取走皮包，其行為在客觀上已足使一般被害人身體上及
      精神上達於不能抗拒之程度，被告所為乃基於強盜他人財物之意思而為強盜犯
      行甚明。又其雖舉改造手槍朝被害人射擊，惟該槍枝所配之子彈乃為玩具子彈
      不具殺傷力，足見被告並無殺人之犯意，其意乃在於取財，被告之行為不另構
      成殺人未遂罪，爰併予敘明。
二、查被告用以強盜所持之手槍一把係屬金屬製品且具殺傷力，在客觀上足以危害他
    人生命、身體之安全，顯具有客觀危險性，自屬兇器無訛。是核被告所為，應係
    犯強盜罪而有刑法第三百二十一條第一項第三款攜帶兇器之情形，為刑法第三百
    三十條第一項之加重強盜罪。又被告曾因竊盜案件，經臺灣高等法院臺中分院判
    處有期徒刑八月確定，於九十一年十月二十一日執行完畢，有臺灣高雄地方法院
    檢察署刑案資料查註紀錄表及臺灣高等法院被告全國前案紀錄表可按，其於有期
    徒刑執行完畢後，五年以內再犯有期徒刑以上之罪，為累犯，應依刑法第四十七
    條規定加重其刑。爰審酌被告有竊盜、施用毒品、恐嚇、賭博等前科，素行不良
    ，其正值青壯之年，不思循合法正當途徑獲取財物，僅因私慾貪念，鋌而走險，
    持槍強盜被害人財物，危害人身自由之手段兇狠，嚴重影響社會秩序，且持兇器
    強盜並造成被害人心理上莫大而難以彌補之傷害，並使社會善良百姓人人自危，
    嚴重斲傷社會善良風俗，犯罪情節非輕，及其等所強盜之財物數量、價值等所生
    危害，與所強盜之財物已為被害人所領回，犯後坦承大部分犯行及犯後態度等一
    切情狀，量處如主文所示之刑，以示懲儆，又依被告所犯強盜罪之性質，認有褫
    奪公權之必要，爰併予宣告褫奪公權六年。
三、扣案之可發射子彈具有殺傷力之仿SIG SAUER 廠半自動手槍製造之改造玩具手槍
    一枝（含彈匣一個），係違禁物，應依刑法第三十八條第一項第一款宣告沒收。
    又扣案之子彈五顆，經鑑定為玩具金屬空彈殼，非違禁物，惟為被告所有供犯罪
    所用之物，均依刑法第三十八條第一項第二款規定，宣告沒收。
貳、免訴部分：
一、公訴意旨略以：被告乙○○於九十一年初某日，在臺中市某地，未經許可，擅自
    將仿SIG SAUER 廠金屬製玩具手槍一支換裝土造金屬槍管，改造為具殺傷力之手
　  槍，嗣於九十二年二月二十一日凌晨二時五十分許，攜帶上開手槍，在高雄市新
    興區○○○路一四二號前，持槍強取得甲○○、丙○○之皮夾，經據報趕到之警
    察追至七賢一路五二八巷十五號防火巷當場逮捕，並扣得上開改造之手槍一支、
    子彈五顆、彈匣一個，因認被告涉犯槍砲彈藥刀械管制條例第十一條第一項之罪
    嫌等語。
二、按案件曾經判決確定者，應諭知免訴之判決，刑事訴訟法第三百零二條第一款定
    有明文。又訴訟上所謂一事不再理之原則，係指同一案件曾經有實體上之確定判
    決，其犯罪之起訴權業已消滅，不得再為訴訟之客體者而言。而對於曾經判決確
    定之案件，重行起訴，雖所訴之罪名不同，然事實之內容則完全一致，仍不失其
    案件之同一性。且一事不再理之原則關於實質上一罪或裁判上一罪，亦均有其適
    用，亦有最高法院二十四年上字第一五二號、四十六年臺上字第九三五號、及六
    十年臺非字第七七號判例可資參照。
三、經查：
（一）本件被告固坦認本件扣案之之仿SIG SAUER 廠半自動手槍改造之手槍一把，確
      為其改造，惟被告及其公設辯護人均辯稱：此把手槍與其於九十一年一月十七
      日經查獲扣案之仿 GLOCK廠一七型半自動手槍改造具殺傷力之玩具手槍（槍枝
      管制編號000000000）、仿 BERETTA廠半自動手槍改造具殺傷力之玩
      具手槍（槍枝管制編號000000000）各一枝，為其於同一時間購買，
      同一時間改造，係同一犯行。公訴人認被告涉犯本件製造其他可發射子彈具有
      殺傷力之手槍罪，係以被告之自白、扣案手槍一支及槍彈鑑定書為證據，惟依
      上開證據僅能證明被告改造手槍之犯行，並無法指明改造之時間為何，是公訴
      人既無法提出證據證明被告本件扣案手槍與其前揭另二支手槍係不同時間改造
      ，而為不同犯行，依罪疑惟輕原則，即應為被告有利之認定，是本院應認定本
      件扣案之手槍與被告於九十一年一月十七日經查獲之手槍二支，係於同一時間
      改造。
（二）又被告前揭改造仿GLOCK廠半自動手槍改造手槍、仿BERETTA廠半自動手槍改造
      手槍之犯罪事實，前曾經臺灣高雄地方法院檢察署檢察官認涉犯槍砲彈藥刀械
      管制條例第十一條第三項之意圖供自己或他人犯罪之用而未經許可製造可發射
      子彈具有殺傷力之槍枝罪而提起公訴，經臺灣高等法院高雄分院於九十三年四
      月二十七日，以九十三年度上訴字第一九四號判決，於同年七月十五日確定在
      案。該案判決認被告此部份犯行係犯槍砲彈藥刀械管制條例第十一條第四項之
      未經許可持有可發射子彈具有殺傷力之玩具手槍罪，且被告所犯未經許可持有
      可發射子彈具有殺傷力之玩具手槍罪、加重強盜罪間；各有方法結果之牽連關
      係，應從一重之加重強盜罪處斷。該案既經檢察官起訴認被告有犯槍砲彈藥刀
      械管制條例第十一條第三項之意圖供自己或他人犯罪之用而未經許可製造可發
      射子彈具有殺傷力之槍枝犯罪事實，該部分之犯罪事實既已經被起訴而繫屬於
      法院，並非未經起訴或非起訴效力所及，惟確定判決則認被告僅係犯未經許可
      持有可發射子彈具有殺傷力之槍枝罪，故被告改造仿 GLOCK廠半自動手槍改造
      手槍、仿 BERETTA廠半自動手槍改造手槍之犯罪事實，業經前案起訴在案，並
      經臺灣高等法院高雄分院，以九十三年度上訴字第一九四號審理終結並判決確
      定在案。從而，被告本案改造仿 SIG SAUER廠半自動手槍改造之手槍犯行，與
      前案即臺灣高等法院高雄分院九十三年度上訴字第一九四號刑事確定判決改造
      手槍部分之行為，因係一次同時同地為之，而具有單純一罪之關係，並非另行
      起意之另一改造行為，而具有不可分之關係，被告本案改造手槍之行為，即應
      為前案即臺灣臺灣高等法院高雄分院九十三年度上訴字第一九四號刑事確定判
      決之既判力所及，本院依法即不得再予審理，否則即違反一行為不受二次訴追
      之原則，是本案公訴意旨就相同之犯罪事實，就已經審結確定之案件，再提起
      公訴，揆諸前揭條文規定及判例意旨，爰為被告免訴判決之諭知。
據上論斷，應依刑事訴訟法第二百九十九條第一項前段、第三百零二條第一款，刑法
第三百三十條第一項、第四十七條、第三十七條第二項、第三十八條第一項第一款、
第二款，判決如主文。
本案經檢察官丁○○到庭執行職務。
中      華      民      國    九十四  年      一      月     二十       日
                                  臺灣高雄地方法院刑事第八庭
                                      審判長法  官    陳樹村
                                            法  官　　吳俊龍
                                            法　官    林意芳
右正本證明與原本無異。
如不服本判決，應於收受送達後十日內向本院提出上訴書狀。
　　　　　　　　　　　　　　　　　　　　　　書記官    曾秀鳳
中      華      民      國    九十四  年      二      月     　二 　    日
附錄本判決論罪科刑法條：
中華民國刑法第三百三十條
犯強盜罪而有第三百二十一條第一項各款情形之一者，處七年以上有期徒刑。
前項之未遂犯罰之。
